臺灣臺北地方法院民事裁定　　　　　　　 94年度簡抗字第5號
抗　告　人　丙○○
訴訟代理人　蔡錦得律師
相　對　人　乙○○
　　　　　　甲○○
上列當事人間請求返還租賃物事件，抗告人對於民國93年11月9
日本院新店簡易庭93年店簡字第483號裁定提起抗告，本院裁定
如下：
    主  文
原裁定廢棄。
    理  由
一抗告意旨略以：相對人甲○○、乙○○之間所提確認婚姻關係
  存在之訴，如果乙○○勝訴確定，則肯定乙○○為系爭房屋之
  輔助占有人，抗告人仍須追訴甲○○遷讓房屋，但本件租賃期
  間為93年7月1日至95年6月30日，相對人甲○○、乙○○所提
  確認婚姻關係存在之訴另含反訴，稽延時日過久，嚴重損及抗
  告人2年租賃期間之權益等語。
二按訴訟全部或一部之裁判，以他訴訟之法律關係是否成立為據
  者，法院得在他訴訟終結前，以裁定停止訴訟程序，民事訴訟
  法第182條第1項定有明文。又訴訟全部或一部之裁判，以他訴
  訟之法律關係是否成立為據者，係指他訴訟之法律關係是否成
  立，為本件訴訟先決問題者而言，若他訴訟是否成立之法律關
  係，並非本件訴訟之先決問題，則其訴訟程序即毋庸中止，最
  高法院18年抗字第56號判例可資參照。
三經查：
  (一)抗告人於93年7月13日起訴，訴之聲明第1項請求相對人甲○
    ○將坐落台北市○○路○段123巷12號房屋遷讓交付抗告人
    ，訴之聲明第2項請求相對人乙○○將台北市○○路○段123
    巷12號房屋交付相對人甲○○並由抗告人受領之。相對人乙
    ○○曾具狀以：乙○○與甲○○間婚姻關係訴訟現繫屬於鈞
    院93年家訴字第117號審理中，抗告人主張乙○○已與甲○
    ○離婚請求遷離，以93年家訴字第117號訴訟之法律關係是
    否成立為據，請裁定停止訴訟程序等語 (見原審卷第27-29
    頁)，原審於93年11月9日以抗告人訴之聲明第2項部分須以
    乙○○與甲○○間之93年度家訴字第117號民事事件之法律
    關係是否成立為據而裁定停止訴訟程序。
  (二)抗告人於93年7月13日起訴訴之聲明第2項請求相對人乙○○
    將台北市○○路○段123巷12號房屋交付相對人甲○○並由
    抗告人受領之部分，抗告人係主張乙○○與甲○○離婚後，
    乙○○仍住在系爭房屋，甲○○怠於行使權利請其遷離，抗
    告人行使代位權請求等語（見原審卷第3-5頁）。而本院93
    年度家訴字第117號事件為乙○○於93年6月30日起訴請求確
    認與甲○○之婚姻關係存在，乙○○係主張其與甲○○之兩
    願離婚有無效之原因（見93年度家訴字第117號卷內起訴狀
    ），又乙○○於93年10月26日追加備位訴之聲明甲○○應將
    台北市○○區○○段二小段第132地號土地等不動產所有權
    1/2移轉登記為乙○○所有，主張若認乙○○與甲○○婚姻
    關係不存在或如楊雅晴反訴聲明准兩造離婚則依民法第1030
    條之1第1項規定甲○○應將兩造婚後所購買之不動產所有權
    1/2移轉登記為乙○○所有等語，有該卷足憑。
  (三)本院93年度家訴字第117號確認婚姻關係存在事件係審理乙
    ○○與甲○○間婚姻關係是否存在。而原審就抗告人訴之聲
    明第2項，係審理乙○○將台北市○○路○段123巷12號房屋
    交付甲○○並由抗告人受領之是否有理由。抗告人於原審主
    張乙○○與甲○○離婚後，乙○○非甲○○之占有輔助人，
    而依民法第242條規定行使代位權 (見原審卷第4頁、第59頁
    )，但如乙○○與甲○○婚姻關係存在，則乙○○為占有輔
    助人，則請駁回訴之聲明第2項等語 (見原審卷第56頁反面)
    。甲○○抗辯其與乙○○婚姻關係不存在，否認乙○○為其
    占有輔助人等語 (見原審卷第22頁反面、第56頁反面)；乙
    ○○則抗辯其就系爭房屋有1/2權利 (見原審卷第63頁、56
    頁反面)，可知乙○○係抗辯其為自己占有，亦否認其為甲
    ○○之占有輔助人等語。從而，就乙○○是否為甲○○之占
    有輔助人、是否有民法第242條之適用，原審非不得審酌兩
    造之主張及調查證據之結果自行判斷，不受本院93年度家訴
    字第117號確認婚姻關係存在事件所認定事實之拘束。且乙
    ○○與甲○○間婚姻關係是否存在，並非本件抗告人請求乙
    ○○將系爭房屋交付甲○○並由抗告人受領之先決問題，揆
    諸前揭說明，自無停止本件訴訟程序之必要。抗告意旨指摘
    原裁定不當，求予廢棄，為有理由，應由本院將原裁定廢棄
    。
四依民事訴訟法第436條之1第3項、第492條第2項裁定如主文。
中　　華　　民　　國　 　94 　　年　　6　　月　　3　　日
                  民事第五庭審判長法官　吳青蓉
                                  法官  張松鈞
                                  法官  周美雲
以上正本係照原本作成
如不服本裁定應於送達後10日內向本院提出抗告狀，並繳納抗告
費新臺幣1,000元
中　　華　　民　　國　 　94 　　年　　6　　月　　3　　日
                    　　　　　　書記官　黃菀茹
